【裁判字號】    89,訴,2465
【裁判日期】    900411
【裁判案由】    恐嚇取財
【裁判全文】
臺灣臺中地方法院刑事判決                        八十九年度訴字第二四六五號
    公  訴  人  臺灣臺中地方法院檢察署檢察官
    被      告  乙○○
    選任辯護人  楊俊樂
    被      告  丙○○
右列被告因恐嚇取財案件，經檢察官提起公訴（八十九年度偵字第六五一三號），本
院判決如左：
    主  文
乙○○、丙○○共同意圖為自己不法之所有，以恐嚇使人將本人之物交付，均累犯，
各處有期徒刑壹年。
    事  實
一、乙○○前於民國八十年間因懲治盜匪條例案件，經本院判處有期徒刑四年六月確
    定，於八十七年七月二十九日執行完畢；丙○○（原名陳雅能，八十六年十一月
    六日更名）前於八十二年間因違反麻醉藥品管理條例等案件，經臺灣高等法院臺
    中分院判處有期徒刑二年確定，於八十五年三月十四日執行完畢。緣姚武宗（已
    死亡，業經臺灣臺中地方法院檢察署檢察官另為不起訴處分）因得知蔡巧靖曾因
    受感情問題困擾，前往丁○○所開設之「金聖堂命相館」（設台中市○○區○○
    路一二五號）尋求解決之道，花費新台幣（下同）二萬元仍無效果，心有未甘，
    認有機可乘，姚武宗乃與乙○○、丙○○共同基於意圖為自己不法所有之犯意聯
    絡，於八十八年十一月十二日晚上八時許，推由乙○○打電話給丁○○，自稱係
    蔡巧靖之表哥，並以丁○○於為蔡巧靖算命時趁機對蔡女上下其手為由，向丁○○索款二十五萬元，否則要叫人砸店，讓丁○○無法經營命相館等語，致丁○○
    心生畏懼，經討價還價後，不得已同意給付十二萬五千元，乙○○則稱將於同日
    二十二時許派陳先生前往取款。嗣於翌（十三）日凌晨一時許，丙○○駕駛車牌
    號碼ＨＡ－六五八二號自用小車載同乙○○前往上址，由丙○○進入丁○○所開
    設之「金聖堂命相館」取款，因丁○○身上僅有現金一萬五千元，丙○○與乙○○電話連絡後，仍再揚稱如不付款將砸店等語，丁○○因心生畏懼，乃交出其身
    上僅有之一萬五千元，並依丙○○之命書立內容略為：尚欠尾款十一萬元，將於
    八十八年十一月十五日十七時付款之字條乙紙交付丙○○。八十八年十一月十五
    日下午十七時許，因丙○○在台南不克前往取款，乙○○乃囑不知情之計程車司
    機甲○○至丁○○處欲取餘款，因丁○○表示並非丙○○本人而拒絕付款，始未
    取得尾款。後因丁○○畏懼遭乙○○、丙○○等人砸店而報警循線查悉上情。
二、案經臺中縣警察局報請臺灣臺中地方法院檢察署檢察官偵查起訴。
    理  由
一、訊據被告乙○○矢口否認有右揭犯行，並辯稱：並未打電話給被害人丁○○，亦
    未與被告丙○○同去拿錢，姚武宗曾叫伊去向丁○○拿錢，但為伊所拒絕，本案
    伊純係遭姚武宗陷害云云；被告丙○○固不諱言有與被告乙○○同往被害人所開
    設之命相館拿錢之事實，然亦否認有右揭犯行，並辯稱：純因看不慣丁○○對女
    孩子毛手毛腳，才受姚武宗之託前往取回蔡巧靖之二萬元云云。經查，右揭犯罪
    事實，業據被告乙○○及共犯姚武宗（已死亡）於警訊中坦承不諱，且與被害人
    丁○○指訴之情節互核均大致相符，並經證人甲○○、蔡巧靖分別於警訊及偵查
    中證述甚明。被告乙○○雖以前開情詞置辯，然查，共犯姚武宗於八十八年十一
    月十九日第一次警訊中拒不供出被告乙○○之真實姓名，嗣於同年十一月二十二
    日第二次警訊筆錄中雖供出被告乙○○涉案，然亦併供稱本案係由其授意並交付
    供為取款憑據之符咒予被告乙○○以電話向被害人丁○○恐嚇取財，姚武宗如欲
    陷害被告乙○○，大可將所有犯行推到被告乙○○身上，要無先迴護被告乙○○
    復並陷自身於罪之理，況被告乙○○於警訊中非但自承右揭犯行，所述各節與姚
    武宗所述均相符合，且就姚武宗未提及命丁○○書立欠款字條部分亦供述甚詳，
    被告乙○○如未涉案，委無可能將本案情節詳述至此，被告乙○○雖又另以警訊
    中之陳述係因警員均係姚武宗之朋友，是在警員授意下而為陳述，然茍有該情事
    ，則當以卸除姚武宗之刑責為先，絕無並陷姚武宗於罪之理，參以被告乙○○與
    姚武宗係朋友關係，雙方並無仇隙，姚武宗顯無陷害被告乙○○之動機，被告乙○○前開所辯，已悖常情；再參諸被告乙○○於本院審理中先則矢口否認認識被
    告丙○○，然被告丙○○係在案發當天方在被告乙○○住處認識姚武宗，且被告
    丙○○前往被害人丁○○之命相館取款時，係與被告乙○○同往，取得款項後，
    亦係由被告乙○○帶其前往姚武宗住處等情，亦據被告丙○○於本院審理中供述
甚明，足見被告乙○○於本院審理中前開所辯各詞，要均屬事後卸責之詞，不足
    採信；而被告丙○○雖併辯稱僅受託前往取回蔡巧靖前交付被害人丁○○之二萬
    元，並未命被害人丁○○書立欠款紙條云云，惟被告丙○○持符咒向被害人丁○○欲取十二萬五千元，因丁○○身上僅有一萬五千元現金，被告丙○○除取走該
    一萬五千元現金外，不足額之十一萬元並命丁○○書立欠款紙條乙紙交付，業據
    丁○○於警訊、偵查及本院審理中一再指訴甚明，與證人即嗣受託前往取款之計
    程車司機甲○○於警訊及本院審理中均一致證稱委託前往取款之男子有交付一信
    封，內有乙張紙條囑其持之憑以取款等語互核，被害人丁○○指訴稱被告丙○○
    前往取款而未能取得全額款項時，曾命其就不足額部分書立欠款紙條等語，堪予
    採信，被告乙○○、丙○○前開所辯各詞，要均屬事後飾卸之詞，洵無足採。本
    案事證明確，被告乙○○、丙○○右揭犯行均堪認定。
二、核被告乙○○、丙○○二人所為，均係犯刑法第三百四十六條第一項之恐嚇取財
    罪。被告乙○○、丙○○與姚武宗就上開犯行，有犯意聯絡及行為分擔，均為共
    同正犯。又被告囑由不知情之甲○○前往被害人丁○○所開設之命相館取款，係
    使不知情之甲○○代為實施犯罪行為之一部分，為間接正犯。再被告乙○○、丙○○、姚武宗先於八十八年十一月十三日凌晨推由被告丙○○前往被害人處取款
    ，後於同年月十五日十七時許囑由不知情之甲○○再前往被害人處取款，乃係為
    達同一恐嚇取財之目的而接續前往取款之數行為，為實質上一罪。另被告乙○○
    前於八十年間因懲治盜匪條例案件，經本院判處有期徒刑四年六月確定，於八十
    七年七月二十九日執行完畢；丙○○前於八十二年間因違反麻醉藥品管理條例等
    案件，經臺灣高等法院臺中分院判處有期徒刑二年確定，於八十五年三月十四日
    執行完畢，有臺灣高等法院被告全國前案紀錄表及臺灣臺中地方法院檢察署刑案
    資料查註紀錄表在卷可按，被告乙○○、丙○○於受有期徒刑執行完畢後五年以
    內再犯本件有期徒刑以上之罪，均為累犯，均應依刑法第四十七條之規定，各加
    重其刑。爰審酌被告乙○○、丙○○均值壯年，年輕力壯，不思戮力向上，反冀
    不勞而獲，竟以恐嚇手段以圖取不法財物，危害社會治安，其犯罪之動機、目的
    、手段、生活狀況、品行、智識程度、被害人所受損害，及被告犯後猶均飾詞圖
    卸刑責，毫無悛悔之心等一切情狀，分別量處如主文所示之刑。
據上論斷，應依刑事訴訟法第二百九十九條第一項前段，刑法第二十八條、第三百四
十六條第一項、第四十七條，罰金罰鍰提高標準條例第一條前段，判決如主文。
中      華      民      國      九十      年      四      月    十一    日
                                  臺灣臺中地方法院刑事第二庭
                                        法  官  呂  麗  玉
右正本證明與原本無異。
如不服本判決，應於判決送達後十日內向本院提出上訴狀，上訴於臺灣高等法院臺中
分院( 須附繕本 )。
                                        書記官
中      華      民      國      九十      年      四      月    十三    日
刑法第三百四十六條第一項
意圖為自己或第三人不法之所有，以恐嚇使人將本人或第三人之物交付者，處六月以
上五年以下有期徒刑，得併科一千元以下罰金。
以前項方法得財產上不法之利益，或使第三人得之者，亦同
前二項之未遂犯罰之。


司法院資訊處製作；財團法人民間司法改革基金會備份。
